【裁判字號】    95,訴,1536
【裁判日期】    950802
【裁判案由】    強盜等
【裁判全文】
臺灣高雄地方法院刑事判決              95年度訴字第1536號
公  訴  人  臺灣高雄地方法院檢察署檢察官
被      告  甲○○
                    9
選任辯護人  張賜龍律師
上列被告因強盜等案件，經檢察官提起公訴（95年度偵字第8534號）
，本院判決如下：
    主  文
甲○○行使偽造私文書，足以生損害於他人，處有期徒刑壹年。
緩刑肆年，緩刑期內付保護管束。「讓渡切結書」上所示偽造「
吳俊偉」之指印貳枚，均沒收之。
    事  實
一、甲○○因缺錢花用，竟基於意圖為自己不法所有之概括犯意
    ，於下列時、地，連續徒手為下列竊盜犯行：
(一)民國94年2 月27日上午5 時許，假藉至丁○○位於高雄市三
    民區○○○路183 號10樓之6 住處拜訪，再趁丁○○為注意
    之際，徒手竊取其所有行動電話3 具（型號分別為NOKIA720
    0 、8310、8250）。
(二)於94年5 月7 日晚上11時30分許，藉口至己○○位於高雄市
    三民區○○街274 號2 樓206 室拜訪，再趁己○○上廁所之
    際，徒手竊取其所有之行動電話2 具（型號分別為OKWAP263
    、163 ；序號分別為000000000000000 號、00000000000000
    0 號）及機車鑰匙1 把，再以該把鑰匙竊取己○○所有車號
    為MF3-455 號重型機車。
(三)於94年6 月5 日凌晨4 時許，以拜訪丙○○為由，至其位於
    高雄市新興區○○○路392 號「舜鈺飯店」工作地點後，趁
    丙○○睡覺之際，徒手竊取其所有之行動電話2 具（型號分
    別為NOKIA 、MOTOROLA）。
(四)於94年3 月間利用網路交友聊天室認識戊○○後，於94年3
    月14日19時許，假藉從事性行為為由邀約戊○○至高雄市○○區○○路與四維路口之「苓雅飯店」第203 號房，隨即乘
    戊○○進入浴室沐浴時，竊取戊○○所有之手錶1 支、行動
    電話1 具（序號為0000 00000000000號）、外套1 件、鑰匙
    1 串、現金新臺幣（下同）1,500 元，得手後隨即逃逸現場
    。
二、甲○○為上列竊盜犯行後，為圖將竊得手機變現花用，竟基
    於行使偽造私文書之犯意，將上開己○○所有行動電話2具
    （型號分別為OKWAP263、163 ；序號分別為00000000000000
    0 號、000000000000000 號）、戊○○所有行動電話1 具（
    序號為000000000000000 號）持往高新通訊行，且為免其竊
    盜犯行遭查緝，即假冒「吳俊偉」之名義，在高新通訊行之
    手機「讓渡切結書」上編造「吳俊偉」之身份資料，並於該
    切結立書人欄上偽造「吳俊偉」之指印1 枚（另有1 枚指印
    捺於讓渡之手機切結書上），以偽造該屬私文書性質之「讓
    渡切結書」後，交由高新通訊行店長陳建愷收執而加以行使
    ，表示欲將上開3 具行動電話及序號為000000000000000 號
    之okwap 牌型號267 號、序號為000000000000000 號之手機
    各1 具（後2 具行動電話尚無證據可認係被告竊得之物）讓
    渡予高新通訊行，使高新通訊行之店長陳建愷認該等手機均
    屬來源正當之物品而同意收購，足生損害於「吳俊偉」及高
    新通訊行就收購手機來源查核之正確性。
三、嗣經高新通訊行店長陳建愷因甲○○一次持5 具行動電話販
    賣，察覺有異，提供警方偵查並比對其於手機讓渡切結書上
    之捺印指紋後，經警調取相關通關紀錄尋線追查手機失竊物
    主，始查獲全情。
四、案經戊○○告訴高雄市政府警察局刑警大隊報告臺灣高雄地
    方法院檢察署檢察官偵查起訴。
    理  由
壹、證據能力部分：
一、按被告以外之人於偵查中向檢察官所為陳述，除顯有不可信
    之情況者外，得為證據，刑事訴訟法第159 條之1 第2 項定
    有明文。偵查中對被告以外之人所為之偵查筆錄，性質上係
    屬傳聞證據。惟現階段刑事訴訟法規定檢察官代表國家偵查
    犯罪、實施公訴，依法其有訊問被告之權，證人且須具結，
    而實務運作時，檢察官偵查中向被告以外之人所取得之陳述
    ，原則上均能遵守法律規定，不致違法取供，其可信度極高
    ，職是，被告以外之人前於偵查中已具結而為證述，除反對
    該項供述得具有證據能力之一方，已釋明「顯有不可信之情
    況」之理由外，不宜以該證人未能於審判中接受他造之反對
    詰問為由，即遽指該證人於偵查中之陳述不具證據能力。查
    本件證人即被害人戊○○、己○○、丁○○、丙○○、陳建
    愷（見偵卷第23頁至第24頁、第32頁至第33頁、第35頁至第
    37頁）於檢察官偵查中為陳述，並無證據顯示檢察官在偵查
    時有不法取供之情形，亦查無證據顯示上開證述有顯不可信
    之情況，依上開說明，證人戊○○、己○○、丁○○、丙○○、陳建愷之證言自均具有證據能力。
二、按被告以外之人（包括證人、鑑定人、告訴人、被害人及共
    同被告等）於審判外之陳述雖不符刑事訴訟法第159 條之1
    至之4 等4 條之規定，而經當事人於審判程序同意作為證據
    ，法院審酌該言詞陳述或書面陳述作成時之情況，認為適當
    者，亦得為證據，刑事訴訟法第159 條之5 定有明文。立法
    意旨在於傳聞證據未經當事人之反對詰問予以核實，原則上
    先予排除。惟若當事人已放棄反對詰問權，於審判程序中表
    明同意該等傳聞證據可作為證據，基於尊重當事人對傳聞證
    據之處分權，及證據資料愈豐富，愈有助於真實發見之理念
    ，且強化言詞辯論主義，使訴訟程序得以順暢進行，上開傳
    聞證據亦均具有證據能力。查證人即被害人己○○、丁○○
    、丙○○、陳建愷均曾於警詢中為陳述（見警卷第20頁至第
    39頁），其性質雖屬傳聞證據，查無符合同法第159 條之1
    至之4 等前4 條之情形，惟渠等所為之上開警詢筆錄內容，
    業經被告、辯護人、檢察官於審判程序同意作為證據，本院
    審酌上開筆錄作成時，並無不當取供之情形，且距離案發時
    間較近，記憶較為清晰，認為以之作為本案之證據亦屬適當
    ，是渠等於警詢中之證言自亦具有證據能力。
貳、實體部分：
一、訊據被告甲○○對於上開事實均坦承不諱，核與證人即被害
    人丁○○、己○○、丙○○、戊○○於警詢、偵查中證述財
    物遭竊情節相符（見警卷第12頁至第36頁、偵卷第23頁至第
    24頁、第35頁至第37頁），並經證人即高新通訊行店長陳建
    愷於警詢及偵查中證述甚詳（見警卷第37至39頁、偵卷第32
    至33頁），且有被害人丙○○指認被告之切結（警卷第47頁
    ）、內政部警政署刑事警察局鑑定書（見警卷第48至49頁）
    、讓渡切結書（被告冒「吳俊偉」之名義出賣贓物之切結書
    ，見警卷第50頁）、手機清查表（贓物清查表，見警卷第51
    頁）、被害人己○○遺失機車報案3 聯單影本（MF3-455 ，
    見警卷第62頁）、被害人失竊手機通聯調閱查詢單（告訴人
    戊○○部分，見警卷第52至55頁；被害人己○○部分，見警
    卷第56至61頁；被害人丁○○部分，見警卷第63至65頁；被
    害人丙○○部分，見警卷第66至70頁）、被告甲○○通聯調
    閱查詢單（台哥大部分，見警卷第71至83頁；和信電信部分
    ，見警卷第84至101 頁）暨上開被害人及被告行動電話通聯
    紀錄交叉比對結果等資料在卷可憑，足見被告自白，核與事
    實相符，應堪採信。從而，本案事證明確，被告犯行，堪予
    認定，應予依法論科。
二、公訴意旨雖認被告就上開犯罪事一（四）部分，係以藥物至
    使告訴人戊○○不能抗拒而強取其財物，因認被告此部分犯
    行係犯刑法第328 條第1 項之強盜罪嫌。惟訊之被告堅詞否
    認有何強盜犯行，辯稱：伊與戊○○進入苓雅大飯店房間後
    ，因戊○○口渴，伊乃倒取溫開水1 杯予戊○○喝下，伊並
    未在溫開水中加入不明藥物，伊僅係乘戊○○在洗澡之際取
    走戊○○財物，並不該當於強盜犯行等語。經查：
(一)被告雖否認進入苓雅飯店第203 號房後有在溫開水中加入不
    明藥物令告訴人戊○○喝下，然證人即告訴人戊○○於偵查
    及本院審理時已明確證述：「（檢察官問：在旅館發生何事
    ？）我們到旅館後，他問我有沒有洗澡，要我先去洗澡，我
    去洗澡之前，見到他拿了旅館的杯子裝水，水裡面顏色呈現
    乳白色，他另一手拿了一個小拇指大小、罐裝結晶物，端文
    給我喝，並說這個喝了可以讓人放輕鬆，我沒有想太多就喝
    下半杯。剛喝沒有反應，我就坐在床邊，不久我覺的頭暈，
    一直不斷講話，他一直叫我去洗澡。我在房間內就將我的衣
    褲脫掉，甲○○只有脫上衣，而且他也喝他端給我的水。（
    檢察官問：是否知道甲○○給你喝什麼？）…我喝了以後呈
    現暈眩、一直晃動、一直盜汗、話變多、幻聽、耳邊一直有
    聲音等徵狀。…（檢察官問：有無其他陳述？）我後來發現
    甲○○給我喝的東西怪怪的，我有用手指挖喉嚨催吐，吐出
    來都是水狀物，味道很苦，之後才慢慢清醒。」（見偵卷第
    36 頁 、第37頁）、「（辯護人問：進入房間後做何事情？
    ）進入房間後，我們並未發生性關係，當時我看到被告拿杯
    子倒水，看到被告用有點糖狀的結晶物倒入水杯裡，我當時
    正在把玩手機，我問被告那是什麼東西，被告說那喝了會讓
    我放輕鬆，之後我就喝下去，隔沒多久他就叫我去洗澡，我
    脫下所有衣物放在外面進去洗澡，我要進去洗澡間就開始覺
    得四肢無力，頭有點暈暈，意識不是很清楚，我進去洗澡後
    ，被告還特地把門關上，我問被告為何要關門，他說洗澡霧
    氣會跑到房間裡面，之後我在浴室內喊被告，發現被告都沒
    有回應，當我走出去時，發現被告已經不見了，而且我的手
    機、現金、手錶、外套都不見了，只剩下長褲、長袖衣服及
    鞋子。…（檢察官問：離開「苓雅飯店」後，是否去醫院就
    醫？）我一直急著去止付手機，之後我就用手去摳喉嚨，吐
    出來的東西都是水很苦，那段時間我很不舒服。…（辯護人
    問：證人剛才陳述有用手摳喉嚨之後的反應如何？）我當時
    吐完後，人很不舒服，就坐在美語補習班前的地上坐了一陣
    子。之後才找人打摩托車的鑰匙，補習班的人還借我壹佰元
    ，隔天我才去返還壹佰元及重新打摩托車鑰匙的費用。…（
    審判長問：除了當天以外，是否有曾經有洗澡時頭暈四肢無
    力的經驗或體質？）沒有。（審判長問：依你的體質與經驗
    ，是否當時頭暈、四肢無力是因為喝了被告倒給你的水關係
    ？）絕對是因為喝了那杯水才這樣的。」等語詳實（見本院
    卷第68頁、第71頁、第73頁、第74頁），參以告訴人戊○○
    係經警方查知其行動電話遭「吳俊偉」變賣後，經調閱相關
    通聯紀錄交叉比對後，方尋獲本件尚有戊○○受害，告訴人
    人戊○○乃於事發逾3 月之94年6 月27日方前往警局說明被
    害經過，尚非由其主動報警處理，觀諸警方查獲劉銘芳被害
    經過及被告亦自承確有在苓雅飯店內取走告訴人戊○○財物
    等節，衡情難認告訴人戊○○有何須捏造被告對其下藥而故
    陷被告於強盜重罪之動機；再者，告訴人戊○○於進入苓雅
    飯店之初即已先行給付休息款項，嗣後發覺其自身財物不見
    ，被告亦不見縱影時，竟無法清楚記憶其於進入苓雅飯店休
    息之初即已先行給付休息費用還須向當日櫃檯服務人員查證
    ，亦據證人即告訴人戊○○證述明確（見偵查卷第36頁、本
    院卷第69頁），顯見其案發當時神智狀況確實不佳；另證人
    即苓雅飯店當日櫃檯服務人員庚○○於本院審理時亦證稱：
    「（審判長問：請說明你記得的狀況？）我記得當時房客（
    指告訴人戊○○）下來時，有說他東西不見了要跟我借電話
    ，我看怪怪的，…（審判長問：當時房客《指告訴人戊○○
    》下樓來時，是否跟你說東西不見了？）當時他下來時，我
    看到他很緊張說東西不見了，…，他講話也講得不清楚，…
    （檢察官問：那位房客妳覺得他當時的神智狀況是否清楚？
    ）他的眼神飄來飄去不穩…」等語詳實（見本院卷第78頁）
    ，據其所述告訴人戊○○案發當時之神情狀況，經核與告訴
    人戊○○於本院審理時當庭證述被害經過之言詞清晰、神色
    鎮定等情狀相去甚遠，均堪認定告訴人戊○○當時之精神狀
    況確實不同於一般身體狀況良好之人。是綜上事證，堪認被
    告確有於溫開水中加入不明藥物讓告訴人戊○○服用致其有
    身體不適之舉，則被告前開所辯，顯係為圖卸可能罹於強盜
    刑責之詞，不足採信。
(二)按意圖為自己或第三人不法之所有，以強暴、脅迫、藥劑、
    催眠術或他法，須至使不能抗拒，而取他人之財物或使其交
    付者，為強盜罪，刑法第328 條第1 項定有明文。質言之，
    行為人如以施用藥劑之方式取走他人財物，須在客觀上須足
    使被害人喪失自意思自由，並達於不能抗拒之程度，始該當
    於強盜罪責。本件被告雖有在戊○○飲用之溫開水中加入不
    明藥物，業據本院認定屬實如前，惟據證人戊○○於偵查中
    及本院審理時均證稱：「（檢察官問：你呈現這種狀況如何
    去洗澡？）對方一邊攙扶，一邊拉我去浴室。（檢察官問：
    你在洗澡時，甲○○在作何事？）他把我拉到浴室後，把門
    關上，我還問他為何關上門，他說洗澡會有熱氣跑出來，我
    洗到一半有叫他，但是外面都沒有任何聲音，我出來才發現
    我東西都不見了。」（見偵卷第36頁）、「（辯護人問：是
    否洗完澡？時間多久？）根本沒有洗澡，只有沖水，且當時
    我意識不清楚，根本不知道我在洗澡間待了多久。（辯護人
    問：進去浴室多久才喊被告？）我當時意識不清楚，所以也
    沒有時間概念多久。（辯護人問：進去浴室時，水是誰開的
    ？）被告開的。（辯護人問：是否去拿肥皂抹身體？）是被
    告撕開肥皂包裝將肥皂拿給我洗。（辯護人問是否用肥皂抹
    身體？）沒有，就只有一直沖水而已。（辯護人問是否洗頭
    ？）沒有。我只有一直沖水。（辯護人問：是否沖水時叫被
    告沒回應就跑出來？時間多久？）是的，我當時沒有看時間
    ，所以我根本不知道進去房間到洗澡，直到離開房間總共多
    久時間。（辯護人問：是否看不見被告就馬上穿衣服？）我
    先檢查我的東西發覺不見了，我就打電話到樓下櫃檯問被告
    是否已經離開飯店，但是當時電話不通我就趕快穿衣服下樓
    問櫃台人員。…（檢察官問：從進房間到離開房間這段期間
    ，是否有睡著過？）沒有。（檢察官問：離開浴室時，是否
    把身體擦乾淨？）我只稍微擦乾而已。（檢察官問：從你描
    述洗澡、擦乾身體、穿衣服到櫃檯詢問處理，看起來你的意
    識還很清楚，請說明？）我進去洗澡時，並非我自己走進去
    的，是被告攙扶我進去浴室。（檢察官問：是誰脫衣服的？
    ）證人答我自己脫衣服的，我脫衣服時被告在外面，是被告
    拿蓮蓬頭給我自己沖澡的。」（見本院卷第68頁至第69頁、
    第70頁至第71頁）等語明確，顯見被害人戊○○喝下經被告
    加入不明藥物之溫開水後，雖有頭暈目眩之徵狀，惟其尚能
    自行完成浴沐拭身之舉動，並走出浴室查看自身財物遭竊情
    形，且其亦明確陳稱未因服用該加入不明藥物之溫開水後而
    呈昏睡狀態，則被害人戊○○當時之身體狀況雖較平常不適
    ，然顯然尚未達「至使不能抗拒」之程度，至為明確。況被
    告係於被害人戊○○進入浴室洗澡時，將浴室門關上，在被
    害人未能查覺其在房間內之動靜之時，乘機將被害人之有之
    手錶1 支、行動電話1 具（序號為000000000000000 號）、
    外套1 件、鑰匙1 串、現金1,500 元等財物取走，此際，如
    被害人親見被告未經其同意取走其財物，是否確因當時有頭
    暈目眩徵狀而無法制止被告上開舉動，亦未可驟然推論即屬
    當然。是據被害人戊○○上開證述，並揆諸前開法律規定及
    說明意旨，尚難僅因被告確曾在被害人戊○○飲用之開水中
    加入不明藥物並取走其財物之行為，即逕以強盜罪嫌相繩。
    又被告既係於被害人戊○○在浴室沐浴未能察覺之際，未經
    被害人戊○○之同意即逕自取走其所有財物，即屬以非暴力
    之和平手段破壞被害人對其財物之持有關係，而將該等財物
    置於自己實力支配之下，則被告前開所為自屬竊盜犯行無訛
    ，從而，公訴意旨認被告就此部分所犯係強盜犯行，尚乏明
    證。
三、次按，新舊法比較時，應就罪刑有關之共犯、未遂犯、連續
    犯、牽連犯、結合犯以及累犯加重、自首減輕、暨其他法定
    加減原因、與加減例等一切情形，綜其全部之結果，而為比
    較，再適用有利於行為人之法律處斷，且應就罪刑有關之一
    切情形，比較其全部之結果，而為整個之適用，不能割裂而
    分別適用有利益之條文，最高法院24年度上字第4634號、27
    年度上字第2615號判例業已明揭其旨。查被告行為後，如附
    表所示之相關法律均業經變更，並俱於95年7 月1 日施行，
    玆經整體比較結果，裁判時法並未較為有利，從而，依刑法
    第2 條第1 項「從舊從輕」之規定，本件自應適用各該行為
    時法，亦即修正前法至明，先予敘明。是核被告就犯罪事實
    一（一）至（四）所為，均係犯修正前刑法第320 條第1 項
    之竊盜罪，其就犯罪事實二所為，係犯刑法第216 條、第21
    0 條之行使偽造私文書罪。其偽造「吳俊偉」指印之行為係
    偽造私文書之階段行為，又偽造私文書之低度行為，應為行
    使之高度行為所吸收，均不另論罪。又本件不能證明被告對
    告訴人戊○○施以藥劑後有至使其達不能抗拒之程度而取走
    其財物，尚與強盜罪之構成要件有間，已如前述，是原起訴
    意旨認被告就犯罪事實一（四）告訴人戊○○所為係犯強盜
    罪嫌，容有誤會，且參以強盜與竊盜，僅係取得財物之手段
    段不同，就意圖為自己不法所有，以非法方法取得他人之財
    物而言，兩者並無差異（最高法院87年度台上字第4008號判
    決要旨參照），是本件起訴之社會基本事實同一，僅法律評
    價有異，爰依法變更起訴法條予以審理。被告先後多次竊盜
    犯行，時間緊接，方法相同，觸犯構成要件相同之罪名，顯
    係基於概括之犯意反覆為之，為連續犯，應依修正前刑法第
    56條之規定論以一罪，並加重其刑。又被告所犯上開2 罪，
    有方法結果之牽連關係，依修正前刑法第55條之規定，應從
    較重之行使偽造私文書罪處斷。至原起訴意旨雖未敘及被告
    有犯罪事實欄二所載之行使偽造私文書犯行，惟該部分犯行
    與已經訴經論罪之竊盜犯行既具有牽連犯之裁判上一罪關係
    ，即為起訴效力所及，本院自應併予審究，附此敘明。爰審
    酌被告正值青壯之年，不思勤奮工作賺取應得之財物，竟以
    不勞而獲之手段多次行竊，漠視他人財產權益，且利用被害
    人與其相識毫無防備而下手實施，事後更以行使偽造屬私文
    書性質之「讓渡切結書」之方式將竊得手機變賣花用，所為
    誠屬可議，應予非難，惟念及其已賠償被害人丁○○等4 人
    所受損失，此有被害人丁○○、己○○、丙○○3 人立具之
    和解書（見本院卷第83頁、第103 頁）及本院95年7 月13日
    審判筆錄在卷可憑（見本院卷第75頁），以其及於偵查中及
    本院審理時已坦承確有竊取被害人財物，犯後態度尚可，僅
    對於是否有對告訴人戊○○施以藥劑乙節未能坦然承認等情
    ，量處如主文所示之刑，以示懲儆。末查，被告前未曾故意
    犯罪而受有期徒刑以上刑之宣告，有臺灣高等法院被告前案
    紀錄表乙份在卷可稽，其因一時失慮，致罹刑章，事後已賠
    償全部被害人所受損失並與被害人丁○○、己○○、丙○○
    3 人達成和解，已如前述，足見其已有悔意，相信經此次偵
    審之教訓，當能知所警惕而無再犯之虞，是本院認所宣告之
    刑以暫不執行為適當，爰依現行刑法第74條第1 項第1款 規
    定宣告緩刑4 年（95年7 月1 日修正施行之刑法就第74 條
    緩刑規定亦有所修正，然依最高法院95年第8 次刑事庭會議
    決議意旨，犯罪在新法施行前，而新法施行後為緩刑之宣告
    ，應適用新法第74條之規定，附此敘明），以啟自新，期被
    告體念本院憐憫之心，能深切反省，切勿再犯；然為使被告
    建立端正守法之法治觀念，並提供其必要之協助及督促，且
    依其所犯情節認有加以追蹤觀護之必要，爰依修正前刑法第
    93條第1 項之規定（95年7 月1 日修正施行之刑法第93條緩
    刑期內付保護管束之規定亦有所修正，雖保護管束屬拘束人
    身自由之保安處分，惟不論依修正前後規定，本件均屬本院
    得決定是否併付保護管束之裁量範圍，新法修正既未較為有
    利，依刑法第2 條第1 項前段規定，仍應適用行為時法），
    併予宣告緩刑期內付保護管束，俾由觀護人予以適當之督促
    ，發揮附條件緩刑制度之立意及避免短期自由刑所肇致之弊
    端，以觀後效。至被告偽造之「吳俊偉」之出售行動電話之
    「讓渡切結書」乙紙，既已交由高新通訊行店長陳建愷收執
    ，已非被告所有之物，自無庸宣告沒收，惟其上偽造「吳俊
    偉」之指印2 枚，不問屬於犯人與否，仍應依刑法第219 條
    之規定，併予宣告沒收之。
據上論斷，應依刑事訴訟法第299 條第1 項前段、第300 條，刑
法第2 條第1 項前、第216 條、第210 條、第74條第1 項第1項
、第219 條、修正前刑法（下同）第56條、第320 條第1 項、第
55條、第93條第1 項，罰金罰鍰提高標準條例第1 條前段，判決
如主文。
本案經檢察官乙○○到庭執行職務。
中    華    民    國    95    年    8     月    2    日
                  刑事第十二庭  審判長法  官  施柏宏
                                      法  官  洪能超
                                      法  官  林書慧
以上正本證明與原本無異。
如不服本判決，應於判決送達後10日內，向本院提出上訴狀。
中    華    民    國    95    年    8     月    04    日
                                      書記官  鍾錦祥
附錄本件論罪科刑法條：
中華民國刑法第216 條（行使偽造變造或登載不實之文書罪）行
使第210 條至第215 條之文書者，依偽造、變造文書或登載不實
事項或使登載不實事項之規定處斷。
中華民國刑法第210 條（偽造變造私文書罪）
偽造、變造私文書，足以生損害於公眾或他人者，處5 年以下有
期徒刑。
┌───────────────────────────────────────────────┐
│附表：                                                                                        │
├──────┬─────────────┬─────────────┬───────┬────┤
│相關變更條文│行為時法（下稱舊法）之內容│裁判時法（下稱新法）之內容│比  較  理  由│備    註│
├──────┼─────────────┼─────────────┼───────┼────┤
│【罰金刑貨幣│依法律應處罰金、罰鍰者，就│中華民國94年1 月7 日法修正│刑法之貨幣單位│經依現行│
│單位之變更】│其原定數額得提高為2 倍至10│施行後，刑法分則編所定罰金│由「元（指銀元│法規所定│
│罰金罰鍰提高│倍（刑法乃係定明10倍）。第│之貨幣單位為新臺幣。94年1 │）」變更為「新│貨幣單位│
│標準條例第1 │1 條所定得提高倍數之規定，│月7 日刑法修正時，刑法分則│臺幣」，且刑法│折算新臺│
│條前段、第5 │於本條例修正後制定之法律，│編未修正之條文定有罰金者，│分則之罰金數額│幣條例第│
│條→刑法施行│不適用之；本條例修正前公布│自94年1 月7 日刑法修正施行│，亦視該分則先│2 條之規│
│法第1 之1 條│之法律，於本條例修正後修正│後，就其所定數額提高為30倍│前曾修正與否，│定折算後│
│第1 項、第2 │其罰金罰鍰數額或法律經全部│。但72年6 月26日至94年1 月│而分別提高3 或│等值，是│
│項          │修正而其罰金罰鍰數額未予變│7 日新增或修正之條文，就其│30倍。        │以新法並│
│            │更者，亦同。              │所定數額提高為3 倍。      │              │未較有利│
├──────┼─────────────┼─────────────┼───────┼────┤
│刑法第33條第│罰金：（銀元）1 元以上。  │罰金：新臺幣1,000 元以上，│罰金刑之下限，│舊法有利│
│5 款：罰金刑│                          │以百元計算之。            │由銀元10元（依│        │
│下限變更    │                          │                          │前述也提高10倍│        │
│            │                          │                          │）即新臺幣30元│        │
│            │                          │                          │，提高為新臺幣│        │
│            │                          │                          │1,000元。     │        │
├──────┼─────────────┼─────────────┼───────┼────┤
│法定刑之加重│1、修正前刑法第67條：「有 │1、修正後刑法第67條：「有 │舊法罰金刑之最│舊法有利│
│方法        │   期徒刑加減者，其最高度 │   期徒刑或罰金加減者，其 │低度不加重    │        │
│            │   及最低度同加減之。」。 │   最高度及最低度同加減之 │              │        │
│            │                          │   。」                   │              │        │
│            │2、修正前第68條：「拘役或 │2、修正後刑法第68條：「拘 │              │        │
│            │   罰金加減者，僅加減其最 │   役加減者，僅加減其最高 │              │        │
│            │   高度。」。             │   度。」。               │              │        │
├──────┼─────────────┼─────────────┼───────┼────┤
│連續犯      │第56條：連續數行為而犯同一│（刪除）                  │新法刪除連續犯│被告先後│
│            │之罪名者，以一罪論。但得加│                          │之規定        │多次竊盜│
│            │重其刑至2 分之1 。        │                          │              │犯行，依│
│            │                          │                          │              │新法須分│
│            │                          │                          │              │論併罰，│
│            │                          │                          │              │依舊法則│
│            │                          │                          │              │僅論一罪│
│            │                          │                          │              │，是舊法│
│            │                          │                          │              │有利。  │
├──────┼─────────────┼─────────────┼───────┼────┤
│牽連犯      │第55條後段：犯一罪而其方法│（刪除）                  │新法刪除牽連犯│被告竊取│
│            │或結果之行為犯他罪名者，從│                          │之規定        │手機後以│
│            │一重處斷。                │                          │              │行使偽造│
│            │                          │                          │              │私文之手│
│            │                          │                          │              │段將手機│
│            │                          │                          │              │變現花用│
│            │                          │                          │              │，依新法│
│            │                          │                          │              │須分論併│
│            │                          │                          │              │罰，依舊│
│            │                          │                          │              │法則僅從│
│            │                          │                          │              │一重論處│
│            │                          │                          │              │，是舊法│
│            │                          │                          │              │有利。  │
╠══════╪═════════════╧═════════════╧═══════╧════╡
║  整 體 比  │被告多次竊盜犯行及行使偽造私文書犯行依舊法得分別依連續犯、牽連犯規定論以一罪，依│
║  較 結 果  │新法則須數罪併罰；且新刑法第320條第1 項竊盜罪之最低罰金刑提高，是新法均較不利於 │
║            │被告，依刑法第2條第1項前段規定，自應適用被告行為時之舊法。                      │
╚══════╧════════════════════════════════════════╛


司法院資訊處製作；財團法人民間司法改革基金會備份。
